【裁判字號】    99,台非,199
【裁判日期】    990715
【裁判案由】    違反毒品危害防制條例等罪
【裁判全文】
最高法院刑事判決              九十九年度台非字第一九九號
上  訴  人  最高法院檢察署檢察總長
被      告  甲○○
上列上訴人因被告違反毒品危害防制條例等罪案件，對於台灣板
橋地方法院中華民國九十九年三月十九日第一審確定判決（九十
八年度訴字第三三五一號，起訴案號：台灣板橋地方法院檢察署
九十八年度偵字第一三一四０號），認為部分違背法令，提起非
常上訴，本院判決如下：
    主  文
原判決關於諭知累犯暨定應執行刑部分均撤銷。
甲○○共同明知為禁藥而轉讓，處有期徒刑一年十月，扣案之00
00000000行動電話一支（內含SIM 卡一張）沒收；又共同明知為
禁藥而轉讓，處有期徒刑一年十月。應執行有期徒刑三年，扣案
之0000000000行動電話一支（內含SIM 卡一張）沒收。
    理  由
非常上訴理由稱：「按判決不適用法則或適用不當者，為違背法
令，刑事訴訟法第三百七十八條定有明文。又依法應於審判期日
調查之證據未予調查，致適用法令違誤，而顯然於判決有影響者
，該項判決即屬違背法令，得提起非常上訴，復經司法院釋字第
一八一號著有解釋。故事實審法院對於被告有無累犯之事實，應
否適用刑法第四十七條累犯之規定加重其刑，即屬法院認定事實
與適用法律之基礎，客觀上有其調查之必要性，應依職權加以調
查。倘被告並非累犯，而事實審未加詳查，致判決誤用累犯之規
定論處，自屬刑事訴訟法第三百七十九條第十款規定所稱依法應
於審判期日調查之證據而未予調查，其判決當然為違背法令。又
刑法上累犯之成立要件，依刑法第四十七條第一項規定，必須曾
受有期徒刑之執行完畢，或受無期徒刑或有期徒刑一部之執行而
赦免後，五年以內故意再犯有期徒刑以上之罪者，始得加重其刑
。又裁判確定前犯數罪者，併合處罰之；數罪併罰，宣告多數有
期徒刑者，於各刑中之最長期以上，各刑合併之刑期以下，定其
刑期，刑法第五十條、第五十一條第五款規定甚明，故刑法第四
十七條第一項所稱「受徒刑之執行完畢」，就數罪併罰案件，係
指所定之執行刑，執行完畢而言。如於定執行刑之前，因有一部
分犯罪先確定，形式上予以執行，仍應依刑法規定定其應執行之
刑，俟檢察官指揮執行「應執行刑」時，再就形式上已執行部分
予以折抵，不能謂先確定之罪已執行完畢（貴院九十九年度台非
字第八七號刑事判決參照）。本件被告甲○○於民國九十四年二
月及同年六、七月間，因違反藥事法及毒品危害防制條例案件，
經台灣板橋地方法院以九十五年度訴字第一七０六號判處有期徒
刑六月及七年六月，應執行有期徒刑七年十月。嗣經台灣高等法
院駁回上訴確定。被告又於九十五年十一月間因施用毒品案件，
經台灣板橋地方法院以九十六年度簡字第一七二八號判決有期徒
刑三月確定，並於九十六年五月三十日易科罰金先予執行。惟因
以上三罪合於數罪併罰規定，再由台灣板橋地方法院於九十九年
四月三十日以九十九年度聲減字第五二號裁定定其應執行刑為有
期徒刑七年十一月，有各該裁判可按。依上揭說明，被告所犯施
用毒品罪所處有期徒刑三月，祗能於所定應執行刑有期徒刑七年
十一月中予以折抵，不能認已於九十六年五月三十日執行完畢。
從而，被告於九十七年五月八日及同年六月十九日再犯本件轉讓
禁藥二罪即與累犯之要件不符。原審對此是否構成累犯之加重事
實，未就卷內所附被告前科紀錄表予以詳查，誤認被告前所犯施
用毒品罪已於九十六年五月三十日執行完畢，而論以累犯，並加
重其刑，自有應於審判期日調查之證據而未予調查及判決適用法
則不當之違法。案經確定，且對被告不利，爰依刑事訴訟法第四
百四十一條、第四百四十三條提起非常上訴，以資糾正及救濟。
」等語。
本院按判決不適用法則或適用不當者，為違背法令。又受徒刑之
執行完畢，或一部之執行而赦免後，五年以內故意再犯有期徒刑
以上之罪者，為累犯；刑事訴訟法第三百七十八條及刑法第四十
七條第一項分別定有明文。再被告有應併合處罰之數罪，經法院
分別判處有期徒刑確定，其中一罪之有期徒刑先執行期滿後，法
院依檢察官聲請以裁定定其數罪之應執行刑確定後，其在未裁定
前已先執行之有期徒刑之罪，因嗣後合併他罪定應執行刑之結果
，檢察官所換發之執行指揮書，係執行應執行之刑，其前已執行
之有期徒刑部分，僅應予扣除而不能認為已執行完畢。本件被告
甲○○於民國九十四年二月及同年六、七月間，因違反藥事法及
毒品危害防制條例案件，經台灣板橋地方法院以九十五年度訴字
第一七０六號判處有期徒刑六月及七年六月，應執行有期徒刑七
年十月。嗣經台灣高等法院駁回上訴確定。又於九十五年十一月
間因施用毒品案件，經台灣板橋地方法院以九十六年度簡字第一
七二八號判決有期徒刑三月確定，並於九十六年五月三十日易科
罰金先予執行。然其所犯以上三罪合於數罪併罰規定，經台灣板
橋地方法院於九十九年四月三十日以九十九年度聲減字第五二號
裁定定其應執行之刑為有期徒刑七年十一月，有各該裁判可按。
依上揭說明，被告所犯施用毒品罪所處有期徒刑三月，祗能於所
定應執行之刑有期徒刑七年十一月中予以折抵，不能認已於九十
六年五月三十日執行完畢。從而，被告於九十七年五月八日及同
年六月十九日再犯本件轉讓禁藥二罪時，因前案所處有期徒刑尚
未執行完畢，即均無構成累犯之餘地。原判決不察，仍依刑法第
四十七條第一項之規定，就本件所犯上開二罪均論以累犯，並各
加重其刑，自有應於審判期日調查之證據而未予調查及判決適用
法則不當之違法。案經確定，且不利於被告，非常上訴意旨執以
指摘，洵有理由。應由本院將原判決關於上述二罪諭知累犯暨其
相關之定應執行刑部分均撤銷，另行判決及定其應執行之刑如主
文第二項所示，以資救濟。
據上論結，應依刑事訴訟法第四百四十七條第一項第一款，藥事
法第八十三條第一項，刑法第十一條前段、第二十八條、第五十
一條第五款、第三十八條第一項第二款，判決如主文。
中    華    民    國  九十九  年    七    月   十五   日
                      最高法院刑事第八庭
                          審判長法官  洪  文  章
                                法官  王  居  財
                                法官  郭  毓  洲
                                法官  黃  梅  月
                                法官  邱  同  印
本件正本證明與原本無異
                                      書  記  官
中    華    民    國  九十九  年    七    月   二十   日
                                                      Ｅ

司法院資訊處製作；財團法人民間司法改革基金會備份。
